臺灣桃園地方法院民事裁定              100年度監字第261號
聲  請  人（即監護人）
               徐文慶
相  對  人（即受監護宣告人）
               徐武慶
上列聲請人聲請許可監護人行為事件，本院裁定如下：
    主  文
許可聲請人變賣受監護宣告人徐武慶所有如附表所示之不動產。
聲請程序費用由受監護宣告人徐武慶負擔。
    理  由
一、按「民法總則中華民國九十七年五月二日修正之條文施行前
    ，已為禁治產宣告者，視為已為監護宣告（民總施行法4 II
    前）」、「民法規定之禁治產或禁治產人，自民法總則中華
    民國九十七年五月二日修正之條文施行後，一律改稱為監護
    或受監護宣告之人（民總施行法4-1 ）」、又「中華民國九
    十七年五月二日修正之民法親屬編第四章條文施行前所設置
    之監護人，於修正施行後，適用修正後之規定（民親施行法
    14-2）」，民法總則施行法第4 條第2 項前段、第4 條之 1
    、民法親屬編施行法第14條之2 分別定有明文。
二、聲請意旨略以：相對人徐武慶前經鈞院以95年度禁字第175
    號宣告為禁治產人，嗣於99年5 月26日以99年度監字第112
    號改定聲請人為受監護宣告人徐武慶之監護人。爰受監護宣
    告之人徐武慶之配偶李雲端前向鈞院提起離婚暨剩餘財產分
    配之訴訟，案經台灣高等法院審理時兩造達成和解離婚並約
    定受監護宣告人徐武慶所有如附表所示之不動產出售，用以
    清償分配剩餘財產及受監護宣告人之生活費用，聲請人為履
    行上開和解筆錄，爰請求鈞院許可處分如附表所示之不動產
    等語。並提出戶籍謄本、本院99年度監禁字第112 號民事裁
    定影本、台灣高等法院97年度家上字第268 號和解筆錄、土
    地登記簿謄本、受監護宣告人支出費用明細表、醫療費用收
    據、不動產估價報告書等為證。
三、按監護人對於受監護人之財產，非為受監護人之利益，不得
    使用、代為或同意處分。又如欲代理受監護人購置或處分不
    動產時，應經法院許可，否則不生效力，此觀民法第1101條
    第1 項、第2 項之規定即明。準此，則欲代為處分受監護人
    之財產，須基於受監護人之利益始得為之，而代為處分不動
    產更應經法院之許可。此時，是否予以許可代為處分，自仍
    以：(1)、監護人於執行有關受監護人之生活、護養療治時是
    否確有處分該不動產之必要？(2)、代為處分該不動產之結果
    是否對於受監護人有最大之利益等為斷，苟對受監護人無利
    益或不具維持受監護人生活、護養療治之必要性者，即不得
    代為處分不動產。
四、本件聲請人主張相對人徐武慶前經本院宣告為受監護宣告人
    ，而聲請人係相對人之兄，經本院依法改定為受監護宣告人
    之監護人等情，有聲請人提出之本院99年度監字第112 號民
    事裁定影本、確定證明書影本及戶籍謄本等附卷可按，復經
    本院調閱前開卷宗查明屬實，自堪信為真實。聲請人另主張
    欲處分相對人名下如附表所示之不動產乙節，本院審酌：（
    一）相對人前經其配偶提起離婚暨剩餘財產分配之訴訟，嗣
    經台灣高等法院以97年度家上字第268 號兩造成立訴訟上和
    解，其內容為：（1 ）兩造同意離婚。（2 ）被上訴人（按
    指本案之相對人，以下同）所有苗栗縣大湖鄉○○段521 地
    號（持分全部）、537 地號（持分三十二分之九）、538 地
    號（持分全部）暨桃園縣龍潭鄉○○○段116-8 地號（登記
    被上訴人持有全部，但實際被上訴人持分為二分之一），同
    意出售用以清償分配剩餘財產及被上訴人生活之用。其計算
    方式如下：前開四筆土地之出售款（116-8 地號部分只計算
    全部土地出售款之二分之一）減去已支付被上訴人生活等相
    關費用壹佰萬元（將來由徐文慶領取），再減去依法應繳納
    之稅金及代書、規費等費用後之餘額，由被上訴人給付百分
    之四十給上訴人（按指本案相對人之原配偶，以下同）（計
    算至小數點第一位採四捨五入法）。其餘款項，被上訴人之
    法定代理人願將之辦理信託，再逐項領取用以支付被上訴人
    生活醫療之用、、、等。此有該和解筆錄在卷可稽，並經本
    院調閱該卷宗查明。（二）聲請人經本院訊問時並稱：相對
    人是我弟，因為他無法自理生活，目前住於安養中心，需要
    錢支付生活費用，他每月安養中心照護費用是二萬一，尿布
    衛生紙二、三個月約伍仟元，每次我去看他要買個水果加車
    費約一仟元，一個月約二萬伍差不多，賣掉不動產的錢我會
    依照和解筆錄，剩餘的錢要信託等語甚明（參本院100 年8
    月23日筆錄）。（三）參酌聲請人提出之估價報告書所載，
    系爭4 筆土地淨值為11,637 ,825 元，扣除土地增值稅
    2,613,515 元，故淨額為9,024,310 元（11,637,825 元 －
    2,613,515 元＝90,244,310元），有該估價報告書在卷可稽
    ，稽之依和解筆錄所載，該款項應減去已支付相對人生活等
    相關費用壹佰萬元（將來由聲請人徐文慶領取），又相對人
    之系爭桃園縣龍潭鄉○○○段116-8 地號雖登記為相對人持
    有全部，但實際上相對人之持分為二分之一，又再扣除應分
    配予相對人之配偶之剩餘財產百分之40，又再扣除相對人自
    99年10月4 日成立和解筆錄以來，聲請人已支出照護相對人
    之費用計283,140 元（依聲請人100 年9 月7 日陳報所載）
    ，相對人所得頂多應僅係四百多萬元之譜（系爭桃園縣龍潭
    鄉○○○段116-8 地號仍以依土地登記簿謄本全部計算，不
    扣除和解筆錄所載雖登記為相對人持有全部，但實際上相對
    人之持分為二分之一之爭議）。綜上一切情況，聲請人確有
    處分相對人所有之不動產即屬正當之考慮，且相對人需受長
    期扶養、看護及就醫治療之需求，聲請人亦願依和解筆錄內
    容，將相對人其餘款項願將之辦理信託，再逐項領取用以支
    付相對人生活醫療之用觀之，聲請人聲請處分相對人所有如
    附表所示之不動產，應具有較佳之利益，且於法並無不合，
    應予准許。
五、最後，本院要特別提示聲請人者，乃「監護人應以善良管理
    人之注意，執行監護職務」、「監護人於執行監護職務時，
    因故意或過失，致生損害於受監護人者，應負賠償之責」、
    「法院於必要時，得命監護人提出監護事務之報告、財產清
    冊或結算書，檢查監護事務或受監護人之財產狀況」等（民
    法第1113條準用同法第1100條、第1109條第1 項、第1103
    條第2 項規定），則本件聲請人處分相對人所有不動產所得
    之價款，自應恪遵上開台灣高等法院和解筆錄之內容及本院
    當庭之勸諭，妥適管理，並專用於受監護宣告人生活、護養
    療治，以維受監護宣告人徐武慶之權益，併此敘明。
六、依非訟事件法第21條第2 項、民事訴訟法第95條、第78條，
    裁定如主文。
中    華    民    國  100     年    10    月    7    日
                  家事法庭法  官  陳添喜
上列正本係照原本作成。
如對本裁定抗告，須於裁定送達後10日內向本院（桃園縣中壢市
○○路○段388 號）提出抗告狀，並繳納抗告費新台幣1,000 元
。
中    華    民    國  100     年    10    月    11    日
                          書記官  劉昆鑫
附表：
一、土地：
   （1）苗栗縣大湖鄉○○段第521 地號、權利範圍全部。
   （2）同上段第537地號、權利範圍32 分之9 。
   （3）同上段第538地號、權利範圍全部。
   （4）桃園縣龍潭鄉○○○段第0116─0008地號、權利範圍全
        部。